台灣雲林地方法院刑事判決　　　　　　　　　　　　九十三年度簡上字第三八號
　　上　訴　人　台灣雲林地方法院檢察署檢察官
　　上　訴　人
　　被　　　告　丙○○
　　選任辯護人　葉榮棠律師
右上訴人因被告毀棄損壞等案件，不服本院北港簡易庭九十三年度港簡字第一三號於
中華民國九十三年二月十二日第一審判決（聲請簡易判決處刑書：台灣雲林地方法院
檢察署九十一年度偵字第四九０二號），提起上訴，本院管轄第二審之合議庭判決如
左︰
    主  文
原判決撤銷。
丙○○毀壞他人建築物，處有期徒刑陸月，如易科罰金以參佰元折算壹日。
    事  實
一、李日明為雲林縣麥寮鄉○○○段三０八之八、之九土地所有人，而與甲○○於民
    國（下同）八十六年七月十三日，就該地簽訂租期為八十六年七月至九十二年七
    月十二日止之租期六年的租約，每年租金新台幣（下同）二十四萬元，使甲○○
    得利用該地興建廠房經營事業，然因甲○○於八十七年八月起即多次遲付租金，
    且於八十九年三、四月份停止該廠房及事業之經營，而累計至上開廠房停工時起
    已積欠三十六萬元，後經李日明之子丙○○以其李日明名義多次向甲○○催討未
    果後，丙○○竟即基於毀損甲○○所有上述屬於他人建築物之廠房、以強暴妨害
    人行使所有權的犯意，於九十年六、七月間僱請不知情的年籍不詳之鐵工與不知
    情的乙○○，將該廠房拆除而毀損之，而後將拆除後的廠房鋼骨鐵片、一台車床
    、一台破車，以及僱請不知情的挖土機司機挖除水泥地面下的鵝卵石，全數出賣
    ，以抵工資、租金。
二、案經甲○○訴請台灣雲林地方法院檢察署檢察官偵查後，聲請簡易判決處刑。
    理  由
一、【不爭執的事實】
    (一)被告坦承上述簽約、蓋廠房、拆除廠房等的事實，並經戊○○、乙○○到庭證
      實，且有土地租賃契約書影本一件（他字卷第一三－一五頁），廠房拆除後的
      照片（他字卷第二三－二四頁）可以佐證，此部分事實已經可以認定。
    (二)告訴人於偵查中即已承認至於八十七年八月起即多次遲付租金，且於八十九年
      三、四月份停止該廠房及事業之經營，而累計至上開廠房停工時起已積欠三十
      六萬元，經丙○○以其李日明名義多次向甲○○催討未果（偵查卷第九、第一
      八、第五一－五二頁），與被告所供相符，此部分事實也可以認定。從而，至
      九十年六、七月時，租金已積欠六十六萬元。
二、【本案的爭點】
    (一)檢察官主張被告竊取拆除廠房後的鋼骨鐵片、機器、地面的鵝卵石等，被告辯
      稱：廠房內沒有機器等物，告訴人積欠被告父親租金，而且遲遲不處理，
      被告需要土地耕作，因此將廠房拆除，為了讓土地可以耕作，因此僱請挖土
      機將地面的鵝卵石翻入地下很深的地方，並沒有取走鵝卵石。
    (二)檢察官主張被告所毀損的廠房，是建築物，被告辯稱：上述廠房沒有鐵皮圍著
      ，不是建築物。
三、【法官對於本案爭點的判斷】
    (一)【被告所毀損的廠房，是他人的建築物】證人戊○○證稱，當時他代甲○○出
      面請被告暫緩催租金，讓甲○○將廠房頂讓給他人，而廠房的屋頂一千多塊鋼
      片中只有一、二塊被颱風掀掉，其餘都好好的，四周也有鐵皮圍著。證人丁○○則證稱該廠房只有柱子，沒有牆壁，也沒有用鐵皮圍著，在拆除前屋頂也已
      被颱風掀掉。然而，法官認為，依常情判斷，一間廠房如果沒有牆壁或者鐵皮
      圍著，怎麼做廠房使用？因此，被告和證人丁○○的說法，讓人難以採信，證
      人戊○○的證詞可以採信。
    (二)【被告除出售拆除廠房後的鋼骨鐵片外，還將廠房內的一台車床、一台破車出
      售，此外，並挖除水泥地面下的鵝卵石出售】
      被告在九十年六月十二日下午三時餘的電話中，向戊○○承認廠房內尚有一
        台車床、一台破車，被他與拆除廠房後的鋼骨鐵片一起出售給收廢鐵的人（
        本院卷第九九頁）。
      而告訴人透過檢察官提出的照片，顯示廠房拆除後，水泥地面被刮起，鵝卵
        石與水泥塊堆置，其後並有耕耘機耕種的情形（本院卷第一０五－一０六頁
        ）。被告所辯「僱請挖土機將鵝卵石翻到地下很深的地方」，依常情判斷，
        非但影響植物的深耕，也有礙耕耘機的作業。再者，被告和戊○○的上述電
        話中，被告也提到「‧‧你目前石頭要洗下去，你目前那些石頭好幾十萬，
        我也知道‧‧」（本院卷第一０二頁），顯見被告也知道那些石頭價值數十
        萬元，應該不致於會將之翻入地下。從而，該等鵝卵石應該也已經被告出售
        。
    (三)【被告出售拆除廠房後的鋼骨鐵片、一台車床、一台破車、及數十萬元的鵝卵
      石，目的在抵工資及租金，欠缺不法所有的意圖】
      (一)至九十年六、七月間被告拆除告訴人廠房時為止，告訴人積欠被告的父親租
        金六十六萬元，前面已經說明。再者，拆除廠房、挖除水泥地面、載走鵝卵
        石，以讓上述土地回復到可以耕種的程度，所需工資當不在少數。
      (二)雖然告訴人提到上述廠房興建時，花費數百萬元，然而，拆除之後的鋼骨鐵
        片，則已不值多少錢，而上述鵝卵石的大約數十萬元，前面已經說明。
      (三)被告在上述與戊○○的電話中，提到「我現在還請人家去拆，工資抵一抵也
        沒什麼剩餘，我也找不到你們‧‧」「那是我包給人家去弄的，我都沒有拿
        到半角。」「二年、三年，我給你拿多少租金，黃先生，你摸著良心，想看
        看，看我給你拿多少租金。」（本院卷第九八－一００頁）顯見被告出售上
        述物品的目的，在於抵工資與租金，而欠缺竊盜的不法所有意圖。
四、【論罪科刑】
    (一)被告拆除告訴人廠房的行為，觸犯刑法第三百五十三條第一項毀壞他人建築物
      罪。
    (二)而其以強暴手段，將拆除廠房後的鋼骨鐵片、一台車床、一台破車、挖除水泥
      地面後的鵝卵石出售，觸犯同法第三百零四條第一項的以強暴妨害人行使權利
      罪（最高法院四十六年度台上字第三三號判決「上訴人於扣押木材後，既查無
      盜伐實據，不能送請法辦，自應立予撤銷扣押，將原物發還，乃遲至年餘，迭
      經自訴人請求發還，終置不理，致自訴人不能自由使用該項木材，是其所施強
      脅手段，不可謂非足以妨害他人行使權利。」參照）。檢察官認被告此部分行
      為是觸犯刑法第三百二十條第一項之竊盜罪，是出於誤會，起訴法條應該變更
      。
    (二)其利用不知情的鐵工及乙○○犯罪，利用不知情的挖土機司機犯罪，是間接正
      犯。
    (三)被告所犯上述二罪之間，有方法結果的牽連關係，是牽連犯，應該從一個較重
      的毀壞他人建築物罪處罰。
    (四)檢察官上訴指原審量刑過輕，被告上訴否認犯罪，雖均無理由。然而，檢察官
      指被告出售的物品中，除拆除廠房後的鋼骨鐵片，還有廠房內機器等，此部分
      上訴有理由，此外，法官認為原審認定被告有竊盜的不法所有意圖，認定事實
      也有錯誤，因而撤銷改判。
    (五)法官審酌：被告丙○○雖曾因著作權法案件，經法院判處有期徒刑三月，於八
      十一年六月九日易科罰金執行完畢，有卷附被告全國前案紀錄表一件在卷可證
      ，而其以強制手段解決民事糾紛的行為也確實違法，然而，告訴人長期積欠租
      金，卻也拿不出妥善的辦法，卻也會讓被告難以忍受，因而，量處有期徒刑六
      月，並定易科罰金之折算標準，這樣的懲罰應該就已足夠。
五、本件判決適用的法律：(一)刑事訴訟法第四百五十五條之一第三項、第三百六十九
    條第一項前段、第三百六十四條、第二百九十九條第一項前段、第三百條，(二)刑
    法第三百零四條第一項、第三百五十三條第一項、第五十五條、第四十一條第一
    項前段，(三)罰金罰鍰提高標準條例第一條前段、第二條。
本案經檢察官己○○到庭執行職務。
中      華      民      國      九十四  年      一      月    二十六    日
                                      台灣雲林地方法院刑事第二庭
                                        審判長法  官  林  輝  煌
                                              法  官  柯  志  民
                                              法  官  李  明  鴻
右正本證明與原本無異。
不得上訴。
                                              書記官  陳  善  永
中      華      民      國      九十四  年      一      月    二十六    日
附錄本案論罪科刑法條全文：
中華民國刑法
第三百零四條
  以強暴、脅迫使人行無義務之事或妨害人行使權利者，處三年以下有期徒刑、拘役
  或三百元以下罰金。
  前項之未遂犯罰之。
第三百五十三條
  毀壞他人建築物、礦坑、船艦或致令不堪用者，處六月以上五年以下有期徒刑。
  因而致人於死者，處無期徒刑或七年以上有期徒刑，致重傷者，處三年以上十年以
  下有期徒刑。
  第一項之未遂犯罰之。
